臺灣板橋地方法院民事判決　　　　　　　96年度訴字第1823號
原　　　告　全慶不動產經紀有限公司
法定代理人　乙○○
原　　　告　甲○○
前列二人共同
訴訟代理人　范宗熙律師
被　　　告　丙○○
訴訟代理人　陳井星律師
　　　　　　李文欽律師
上列當事人間請求給付服務費等事件，經本院於民國96年11月22
日言詞辯論終結，判決如下：
    主  文
被告應給付原告全慶不動產經紀有限公司新台幣伍拾萬元及自民
國96年9 月4 日起至清償日止按年息百分之五計算之利息。
原告甲○○之訴及其假執行之聲請均駁回。
訴訟費用由被告負擔十分之四，餘由原告甲○○負擔。
本判決第一項得假執行。如被告以新台幣伍拾萬元為原告全慶不
動產經紀有限公司預供擔保，免為假執行。
    事實及理由
一、本件被告經合法通知，未於最後言詞辯論期日到場，核無民
    事訴訟法第386 條所列各款情形，爰依原告之聲請，由其一
    造辯論而為判決。
二、原告主張：被告於96年3 月22日將其所有坐落台北縣三重市
    ○○○段1696號土地所有權應有部分四分之二及台北縣三重
    市○○○路152 號一及二樓房屋委託原告全慶不動產經紀有
    限公司（以下簡稱全慶公司）銷售，委託期間自96年3 月22
    日起至96年6 月30日止，委託金額最後定為2500萬元，有專
    任委託銷售契約書、委託事項變更契約書可證。原告甲○○
    則委託原告全慶公司居間仲介購買前揭房地，於96年6 月27
    日出價2500萬元，其先前於96年6 月12日所開之斡旋金支票
    60萬元轉為定金，原告甲○○與被告之買賣成交。詎料，經
    原告全慶公司多次通知被告前來簽訂不動產買賣書面契約（
    有電話通聯紀錄及簡訊內容可證），被告拒不出面簽約。依
    專任委託銷售契約第8 條第3 項第3 款之約定「乙方（即原
    告全慶公司）收受定金後，因可歸責於甲方（即被告）之事
    由而不願或無法與乙方所介紹之客戶簽立不動產買賣契約書
    時」，視為乙方已完成居間仲介之義務，被告應按售價2500
    萬元之百分之2 即50萬元，給付原告全慶公司服務報酬，並
    依民法第249 條第3 款之規定及專任委託銷售契約第6 條第
    4 項之約定，被告應賠付原告甲○○60萬元，為此請求被告
    給付原告全慶公司50萬元，給付原告甲○○60萬元及均自本
    訴狀送達之翌日起至清償日止按年息百分之五計算之利息。
    原告願供擔保請准宣告假執行。
三、被告則以：依原告之主張，原告甲○○於96年6 月27日即以
    高價2500萬元預定買受，並交付訂金60萬元，此顯違常情，
    原告甲○○有無此購買意向或資力，為何於短短數小時內即
    決定以高價買受不動產，應請原告甲○○出庭舉證並敘明購
    買系爭不動產之過程，以釐清原告是否藉訴訟詐欺，謀取不
    法利益。被告於96年3 月22日委託原告銷售，原告之職員許
    龍安提出專任委託銷售契約書，不待被告詳閱條款內容，即
    一再催促被告簽名，被告在不完全瞭解契約條款下，即簽名
    於其上。今年四、五月間，原告法定代理人乙○○稱有買主
    出價至2200萬元，被告表示實拿2500萬元為最低限度，迄至
    6 月中旬，原告並未通知有買主欲價購，被告詢問原告法定
    代理人乙○○，乙○○有問到被告是否懂得使用手機簡訊，
    被告回答僅會撥打及接聽，其餘功能一無所悉，再至6 月22
    日前後，乙○○再電告有買主出價至2200萬元，如被告堅持
    2500萬元，乾脆終止委任，被告隨即答稱可立即解除委任，
    乙○○始稱願再盡力促銷。乙○○於6 月28日又來電表示有
    買主出價2350萬元，被告不同意，乙○○又稱2400萬元賣否
    ，被告堅持要2500萬元，乙○○稱2500萬元不易出售，被告
    回稱應立即解約，乙○○即未再表示意見，此後，至6 月30
    日止，被告未再接獲原告全慶公司之通知。被告於7 月1日
    上午8 時許，聯絡乙○○欲取回鑰匙，乙○○竟表示系爭房
    地業已出售，被告聞言立即駁斥，為何出售未予告知，乙○
    ○竟稱已告知，被告則問何時告知，如何告知，以何種價格
    成交，買方為何人，為何不通知，請買方立刻出面，乙○○
    即回答另約時間處理，同日下午17時許，乙○○約被告至其
    店址，被告依約前往，乙○○竟不在，由原告公司職員張民
    傑交付不動產買賣意願書，並說係乙○○交待要被告簽名，
    被告審視契約內容認為漏洞百出，不同意簽署，被告詢問店
    內另一職員許龍安，問系爭房屋究竟有無賣出，許龍安未回
    答，張民傑見被告與許龍安交談，即將許龍安推開，不讓許
    某與被告交談，令被告懷疑高達2500萬元之交易，竟如此草
    率，恐有內情，被告於7 月3 日上午9 時許，要求原告法定
    代理人乙○○聯絡買主出面，乙○○聯絡原告甲○○不果，
    稱會再以電話聯絡，隨即被告即收到原告所為假扣押查封、
    起訴請求，依整件事情發展過程，顯然係原告所設計詐騙，
    並欲藉由司法途徑謀取不法利益。被告於96年3 月22日委託
    原告銷售，原告之職員許龍安提出專任委託銷售契約書，不
    待被告詳閱條款內容，即一再催促被告簽名，未有三日以上
    之審閱期，與內政部92年6 月26日內授中辦地字第09200827
    43號公告相違，該專任委託銷售契約書應屬無效，原告不得
    依該專任委託銷售契約書為請求。退步言之，縱認該專任委
    託銷售契約書未因此無效，該契約第6 條第1 款約定「甲方
    （即被告）同意乙方（即原告全慶公司）為買賣雙方之代理
    人」，亦與民法第106 條禁止雙方代理之規定相抵觸而無效
    。又依內政部公告應記載事項第6 條第7 項規定「契約成立
    後，除委託人（即被告）同意授權受託人（即原告全慶公司
    ）代為收受買方支付之定金外，否則視為不同意授權」，被
    告於96年3 月22日簽署專任委託銷售契約書後，從未授權原
    告全慶公司代為收受買賣定金，是縱使原告全慶公司有收受
    原告甲○○之60萬元為定金（被告否認有收受之事實），亦
    因違反上開規定而無效，原告甲○○應向原告全慶公司請求
    返還定金才是。末按依專任委託銷售契約書第7 條第7 款約
    定，原告全慶公司應於收到定金後24小時內送給被告，倘若
    有無法通知之情形，亦應以郵遞方式書面通知，原告全慶公
    司竟未通知，而與原告甲○○於短短數日內由定金之沒收或
    返還之對立者，轉而成為共同原告，於96年7 月2 日共同委
    託律師聲請假扣押系爭房地，唯一合理之解釋，除原告二人
    共謀不軌外，別無他情，爰請判決駁回原告之請求。並聲明
    ：原告之訴及其假執行之聲請駁回。如受不利之判決，願供
    擔保請准宣告免為假執行。
四、被告以：原告甲○○有無此購買意向或資力，為何於短短數
    小時內即決定以高價買受不動產，應請原告甲○○出庭舉證
    並敘明購買系爭不動產之過程，以釐清原告是否藉訴訟詐欺
    ，謀取不法利益等語置辯。是本件首就原告甲○○與被告成
    立買賣契約之過程先予審酌。經查，原告甲○○供稱：今年
    五月底我與原告的業務員接洽，六月間我第一次出價2350至
    2400萬元，仲介公司要我提高價錢，所以我提高到2500萬元
    ，六月十幾日我開了六十萬元的支票當作訂金要買這棟房子
    。我從事製造輪椅的工作，買房子是要出租收取租金用，有
    可能是自己做店面使用，原告提出存摺可以證明有資力購買
    系爭房屋，並非如被告所言是與仲介公司詐騙被告。（問原
    告在支付訂金之前看了幾次房子？）樓上看過兩次，店面從
    外觀就可以看到，因為我住在附近經過就看到一樓。我還有
    跟仲介公司要求看權狀。我在六月十幾號開的六十萬元支票
    是作為斡旋金用的，後來在六月二十七日開價到2500萬元，
    所以60萬元斡旋金轉為定金。（問：交付斡旋金的日期是否
    就是開票日？）是的。我是開當天的票。業務員到我家裡來
    ，我開票給業務員的。（問：請提示原證三第一頁不動產買
    賣意願書，當時是在何處簽寫？）六月二十七日業務員到家
    裡來簽的。我六月二十七日當天就決定用2500萬元來買系爭
    房屋。（問：除了交付六十萬元的支票外是否還有交其他的
    款項給仲介公司？）沒有。（問：承認書上面為何還有寫另
    付伍拾萬元當乙方的仲介費？）如果簽好買賣契約書以後再
    付五十萬元給仲介公司當仲介費用。（問：從要買系爭房屋
    到決定用2500萬元買系爭房屋之間是否有與賣方談過？）我
    有要求仲介公司找賣方出來，但仲介公司告訴我說有要找原
    告出來，而且跟我說明、後天就可以簽約，最慢月底前就可
    以簽約，結果仲介公司跟我說賣方不出面，我一直持續有跟
    仲介公司聯絡，仲介公司跟我說他也有與賣方聯絡，但賣方
    不出面，直到七月初賣方都沒有出面等語（見96年10月11日
    言詞辯論筆錄），復有原告甲○○簽名之不動產買賣意願書
    、買方給付服務費承諾書等影本可稽，該不動產買賣意願書
    第二條記載「斡旋金之支付：買方為表示承買上述不動產之
    誠意，同意於簽訂本不動產買賣意願書同時支付新台幣陸拾
    萬元整作為斡旋金，支票付款銀行：華南銀行、票據號碼：
    SC0000000 ，發票日96年69月12日」，堪認原告甲○○確有
    購買系爭房地之意願，並交付60萬元支票作為斡旋金之事實
    ，應無被告所指藉訴訟詐欺，謀取不法利益之情事。
五、被告復辯稱：被告於96年3 月22日委託原告銷售，原告之職
    員許龍安提出專任委託銷售契約書，不待被告詳閱條款內容
    ，即一再催促被告簽名，未有三日以上之審閱期，與內政部
    92年6 月26日內授中辦地字第0920082743號公告相違，該專
    任委託銷售契約書應屬無效，原告不得依該專任委託銷售契
    約書為請求。又該專任委託銷售契約第6 條第1 款約定「甲
    方（即被告）同意乙方（即原告全慶公司）為買賣雙方之代
    理人」，與民法第106 條禁止雙方代理之規定相抵觸而無效
    等語。查原告全慶公司所提專任委託銷售契約書開宗明義即
    記載「委託人（即所有權人）簽訂本契約前，已確實攜回審
    閱三日以上，並已充份瞭解本契約書及其附件之內容無誤（
    契約審閱期間至少為三日，但委託人已充份瞭解本契約內容
    ，並自願放棄三日以上之審閱權利者，不在此限），委託人
    簽章：丙○○」，則縱有被告所指簽約時未有三日之審閱期
    ，惟被告已充份瞭解契約內容，願意放棄該權利，自不能事
    後又以審閱期間未達三日，主張契約無效，以規避依照契約
    應負之義務。次就被告所指「該專任委託銷售契約第6 條第
    1 款約定，與民法第106 條禁止雙方代理之規定相抵觸而無
    效」乙節，按代理人非經本人之許諾，不得為本人與自己之
    法律行為，亦不得既為第三人之代理人，而為本人與第三人
    之法律行為，民法第106 條定有明文，可知雙方代理若經本
    人許諾者，即認無利益衝突之弊，自得准許代理人代理雙方
    為法律行為，本件被告既已同意原告全慶公司為買賣雙方之
    代理人，即無理由復以該約定違反雙方代理而主張契約無效
    。原告全慶公司為被告之代理人，則原告全慶公司自有權限
    代被告收受買賣定金，且依專任委託銷售契約第6 條第2 款
    約定「買方出價達到委託價額時，乙方無須再行通知甲方即
    得全權代理收受定金及安排買賣雙方簽約事宜，甲方並同意
    買賣契約於乙方收受定金時成立生效，甲方應於乙方通知後
    五日內或依書面上所約定之日期，出面簽立買賣契約書，於
    簽約時該定金即轉為買賣價款之一部分」，亦可知被告有同
    意原告全慶公司代為收受定金，且依前揭第6 條第2 款約定
    ，本件買賣契約於原告甲○○出價至2500萬元，兩造意思合
    致而成立，原告甲○○所繳之斡旋金60萬元轉為定金，被告
    負有出面訂立買賣契約書面之義務。
六、原告全慶公司依據專任委託銷售契約第8 條第3 項第3 款之
    約定「乙方（即原告全慶公司）收受定金後，因可歸責於甲
    方（即被告）之事由而不願或無法與乙方所介紹之客戶簽立
    不動產買賣契約書時」，視為乙方已完成居間仲介之義務，
    被告應按售價2500萬元之百分之2 即50萬元，給付原告全慶
    公司服務報酬等情，被告則辯稱：乙○○於6 月28日又來電
    表示有買主出價2350萬元，被告不同意，乙○○又稱2400萬
    元賣否，被告堅持要2500萬元，乙○○稱2500萬元不易出售
    ，被告回稱應立即解約，乙○○即未再表示意見，此後，至
    6 月30日止，被告未再接獲原告全慶公司之通知。被告於7
    月1 日上午8 時許，聯絡乙○○欲取回鑰匙，乙○○竟表示
    系爭房地業已出售，被告聞言立即駁斥，為何出售未予告知
    ，乙○○竟稱已告知，被告則問何時告知，如何告知，以何
    種價格成交，買方為何人，為何不通知，請買方立刻出面，
    乙○○即回答另約時間處理，同日下午17時許，乙○○約被
    告至其店址，被告依約前往，乙○○竟不在，由原告公司職
    員張民傑交付不動產買賣意願書，並說係乙○○交待要被告
    簽名，被告審視契約內容認為漏洞百出，不同意簽署，被告
    詢問店內另一職員許龍安，問系爭房屋究竟有無賣出，許龍
    安未回答，張民傑見被告與許龍安交談，即將許龍安推開，
    不讓許某與被告交談，令被告懷疑高達2500萬元之交易，竟
    如此草率，恐有內情，被告於7 月3 日上午9 時許，要求原
    告法定代理人乙○○聯絡買主出面，乙○○聯絡原告甲○○
    不果，稱會再以電話聯絡，隨即被告即收到原告所為假扣押
    查封、起訴請求，依整件事情發展過程，顯然係原告所設計
    詐騙，並欲藉由司法途徑謀取不法利益等語。經查，原告甲
    ○○於96年6 月27日出價至2500萬元，此有不動產買賣意願
    書、買方給付服務費承諾書等影本可稽，衡諸常情，原告全
    慶公司經由數月之努力，現有原告甲○○願意以被告委託出
    售之價格買受，原告全慶公司當會即刻通知被告關於買賣契
    約成交之事，並與被告約定時間簽立買賣契約書面，原告全
    慶公司法定代理人乙○○亦提出手機簡訊證明其有以手機簡
    訊通知被告出面簽約，被告雖辯稱不懂如何接收簡訊，惟被
    告亦不否認原告全慶公司法定代理人乙○○於96年7 月1 日
    上午8 時許，告知被告系爭房地業已出售，要求出面簽約等
    情，則被告亦應於通知後五日內，依專任委託銷售契約第6
    條第2 款約定，出面簽立買賣契約書，惟被告於原告全慶公
    司起訴前，仍未與原告甲○○簽約，自已違反專任委託銷售
    契約之約定，是原告全慶公司依據專任委託銷售契約第8 條
    第3 項第3 款之約定「乙方（即原告全慶公司）收受定金後
    ，因可歸責於甲方（即被告）之事由而不願或無法與乙方所
    介紹之客戶簽立不動產買賣契約書時」，視為乙方已完成居
    間仲介之義務，請求被告按售價2500萬元之百分之2 即50萬
    元，給付原告全慶公司服務報酬，自屬有據。原告全慶公司
    請求被告給付50萬元及自起訴狀繕本送達翌日即96年9 月4
    日起至清償日止按年息百分之五計算之利息，為有理由，應
    予准許。本判決所命給付未逾50萬元，依民事訴訟法第389
    條第1 項第5 款之規定，依職權宣告假執行，被告陳明願供
    擔保免為假執行，經核與規定相符，爰酌定相當之擔保金額
    予以宣告之。
七、原告甲○○依據民法第249 條第3 款之規定及專任委託銷售
    契約第6 條第4 項之約定，請求被告賠付原告甲○○60萬元
    等情，按民法第249 條第3 款係指契約因可歸責於受定金當
    事人之事由，致不能履行時，該當事人應加倍返還其所受之
    定金，惟本件係被告拒絕履行，並無契約不能履行之情形，
    自無該條款之適用。而專任委託銷售契約係由原告全慶公司
    與被告所訂立，原告甲○○並無權利依照該契約第6 條第4
    項之約定，向被告請求，是原告甲○○依據民法第249條第
    3 款之規定及專任委託銷售契約第6 條第4 項之約定，請求
    被告賠付原告甲○○60萬元，為無理由，應予駁回。原告甲
    ○○之訴既經駁回，其假執行之聲請失所附麗，應併予駁回
    。
八、本件事證已臻明確，被告請求函查原告甲○○所簽發之前揭
    支票由何人提示，毋庸再予調查，附此敘明。
九、結論：依民事訴訟法第385 條第1 項前段、第79條、第389
    條第1 項第5款、第392 條，判決如主文。
中　　華　　民　　國　　96　　年　　12　　月　　6 　　日
                  民事第三庭    法　官　陳映如
以上正本係照原本作成
如對本判決上訴，須於判決送達後20日內向本院提出上訴狀
中　　華　　民　　國　　96　　年　　12　　月　　6 　　日
                            書記官　李錦輝
